最高法院刑事判決　　　　　　　　　　　　　　　八十八年度台上字第六九三五號
　　上　訴　人　台灣高等法院台南分院檢察署檢察官
　　被　　　告　乙○○
　　　　　　　　甲○○
　　共　　　同
　　選任辯護人　羅裕欽律師
右上訴人因被告等違反公職人員選舉罷免法案件，不服台灣高等法院台南分院中華民
國八十八年九月二日第二審更審判決（八十八年度上更(一)字第二七○號，起訴案號：
台灣雲林地方法院檢察署八十七年度偵字第三三二、一一二八號），提起上訴，本院
判決如左：
    主  文
原判決撤銷，發回台灣高等法院台南分院。
    理  由
本件原判決以公訴意旨略以：被告乙○○係雲林縣第十三屆二崙鄉鄉長候選人，與其
支持者即被告甲○○，共同意圖使另一候選人鍾合郎不當選，於民國八十七年一月十
九日選舉期間，在雲林縣二崙鄉競選總部內，利用台灣雲林地方法院檢察署偵查鍾合
郎涉嫌違反貪污治罪條例案件所發出之傳票，加蓋「人民公審，貪官下台」字樣製成
之文宣品，及列印鍾合郎與前屏東縣長伍澤元之前科資料，互為對照，而製成「誰是
二崙的伍澤元」之文宣品，合為一份裝於信封內，共計七千三百八十份交予甲○○，
囑其以郵寄方式，將此誹謗鍾合郎名譽及不實事項之文宣品，寄發散布予二崙鄉有投
票權之人，足以生損害於選民對投票之判斷及鍾合郎。嗣經選民徐健富收到該文宣品
後，轉告鍾合郎報警查獲，並在二崙郵局查扣該文宣品四千七百八十八份。案經鍾合
郎告訴，因認被告等共同涉有公職人員選舉罷免法第九十二條之罪嫌云云。然經審理
結果，鍾合郎為公眾人物，其學識、能力、政績、操守、政見等，係屬可受公評之事
，而文宣品內容所載偵查案號，俱屬真實，文詞雖屬聳動，但在文宣上已加蓋大型之
「？」問號，尚不致使選民誤認鍾合郎已受「有期徒刑，或無期徒刑，褫奪公權終身
」之裁判，其用意無非訴諸選民公斷，顯與公職人員選舉罷免法第九十二條所規定，
散布謠言或傳播不實事實之構成要件不符，因而維持第一審諭知無罪之判決，駁回檢
察官在第二審之上訴，固非無見。
惟查：實施刑事訴訟程序之公務員，就該管案件，應於被告有利及不利之情形，一律
注意，刑事訴訟法第二條第一項定有明文。依被告等所寄發「誰是二崙的伍澤元」文
宣品，係將鍾合郎與伍澤元之前科資料，逐一列出，互為對照，其中鍾合郎部分記載
「罪證：八十一年偵字三三九二號竊盜罪、八十一年偵字五一六一號妨害公物（務）
罪、八十五年偵字一八五一號竊佔罪、八十六年偵字二三八三號貪污罪」，「宣判：
有期徒刑Ｘ年Ｘ月、無期徒刑，褫奪公權終身」（見選他卷第六頁）。然查上開偵查
案件，其中竊盜、妨害公務（前科表載為傷害）、竊佔等罪嫌，均經檢察官為不起訴
處分確定；所涉違反貪污治罪條例案件，亦尚在偵查中，當時尚未起訴，有其前科表
在卷可稽（見第三三二號偵查卷第二十九頁）。但被告等並未在文宣上註明竊盜、妨
害公務、竊佔等罪嫌，均經檢察官不起訴處分確定；所涉違反貪污治罪條例案件，尚
在偵查中。反而記載「宣判：有期徒刑Ｘ年Ｘ月、無期徒刑，褫奪公權終身」，核與
互為對照之伍澤元前科資料，均逐一載明「起訴」之情形，迥然不同（見選他卷第六
頁）。則被告等是否有意隱瞞前揭竊盜、妨害公務、竊佔等罪嫌，均經不起訴處分確
定，所涉違反貪污治罪條例案件，尚在偵查中之事實，而故意混淆視聽，讓選民誤認
上開案件已「宣判：有期徒刑Ｘ年Ｘ月、無期徒刑，褫奪公權終身」？即饒有研求餘
地。本院前次發回意旨業已指摘及此，乃更審判決對於被告等是否有意隱瞞前揭事實
，故為不實之傳播？仍未調查審認，其違誤之情形依然存在。檢察官上訴意旨執以指
摘原判決不當，非無理由，應認仍有發回更審之原因。
據上論結，應依刑事訴訟法第三百九十七條、第四百零一條，判決如主文。
中      華      民      國    八十八    年     十二     月      二      日
                              最高法院刑事第十二庭
                                  審判長法官  陳  炳  煌
                                        法官  陳  正  庸
                                        法官  陳  世  雄
                                        法官  高  金  枝
                                        法官  楊  商  江
      右正本證明與原本無異
                                              書  記  官
中      華      民      國    八十八    年     十二     月      六      日
